臺灣新竹地方法院民事判決  
108年度重訴字第133號
原      告  徐炳榮  
訴訟代理人  路春鴻律師
複代理人    陳慶禎律師
            林翊庭  
被      告  鄭瓊花  
上一人訴訟
代理人      張桶    
被      告  鄭禎祥  
上一人訴訟
代理人      鄭宇倫  
被      告  鄭進來  

            鄭鈺蓁  
兼上一人訴
訟代理人    鄭文傑  
被      告  鄭瑞樟  
            陳玉雪  
上一人訴訟
代理人      鄭凱文  
被      告  鄭戊樹  
            鄭羽宸  
            鄭汶雄  

            鄭志峰  

            鄭汶華  
            鄭汶鎮  
            鄭世隆  
兼前列七人
共同訴訟代
理人        鄭汶盛  
被      告  陳祈丞  


上列當事人間請求拆屋還地事件，本院於民國109年12月7日辯論
終結，判決如下：
    主  文
一、被告鄭汶盛應將坐落新竹市○○段000地號土地上如新竹市地
    政事務所複丈日期民國109年3月24日土地複丈成果圖(下稱
    ：附圖)所示編號A部分面積117.42平方公尺之地上物拆除，
    並將上開土地返還於原告及其他共有人。
二、被告鄭瓊花應將坐落新竹市○○段000地號土地上如附圖所示
    編號B部分面積98.08平方公尺之地上物拆除，並將上開土地
    返還於原告及其他共有人。
三、被告陳玉雪應將坐落新竹市○○段000地號土地上如附圖所示
    編號G部分面積268.27平方公尺之地上物拆除，並將上開土
    地返還於原告及其他共有人。
四、被告鄭進來應將坐落新竹市○○段000地號土地上如附圖所示
    編號N部分面積33.94平方公尺之地上物拆除，並將上開土地
    返還於原告及其他共有人。
五、原告其餘之訴駁回。
六、訴訟費用由被告鄭汶盛負擔百分之8、被告鄭瓊花負擔百分
    之6、被告陳玉雪負擔百分之17，被告鄭進來負擔百分之2，
    餘由原告負擔。
七、本判決第一項於原告以新臺幣壹佰零柒萬元為被告鄭汶盛供
    擔保後得假執行。
八、本判決第二項於原告以新臺幣玖拾萬元為被告鄭瓊花供擔保
    後得假執行。　　　　　　
九、本判決第三項於原告以新臺幣貳佰肆拾伍萬元為被告陳玉雪
    供擔保後得假執行。　　
十、本判決第四項於原告以新臺幣叁拾壹萬元為被告鄭進來供擔
    保後得假執行。　　
十一、原告其餘假執行之聲請駁回。 
    事實及理由
壹、程序方面：
一、按訴狀送達後，原告不得將原訴變更或追加他訴，但請求之
    基礎事實同一者、擴張或減縮應受判決事項之聲明者、該訴
    訟標的對於數人必須合一確定時，追加其原非當事人之人為
    當事人者，不在此限；原告於判決確定前，得撤回訴之全部
    或一部。但被告已為本案之言詞辯論者，應得其同意；訴之
    撤回，被告於期日到場，未為同意與否之表示者，自該期日
    起；其未於期日到場或係以書狀撤回者，自前項筆錄或撤回
    書狀送達之日起，十日內未提出異議者，視為同意撤回，民
    事訴訟法第255條第1項第2款、第3款、第5款、第262 條第1
    項、第4 項定有明文。次按不變更訴訟標的，而補充或更正
    事實上或法律上之陳述者，非為訴之變更或追加，復為同法
    第256條所明定。經查：
  (一)原告主張其為新竹市○○段000地號土地( 下稱系爭土地) 
      之共有人，因系爭土地遭被告鄭汶盛、鄭瓊花、鄭凱文、
      鄭煜坤、鄭汶煌、鄭文德、鄭襄韋、鄭志峰、蔡鄭素真、
      鄭禎祥、鄭進來、鄭水木、鄭鈺蓁、鄭文傑及鄭瑞樟等無
      權占有建築房屋，或繼受前手房屋之事實上處分權，因而
      本於民法第767條及第821條規定，請求判決被告鄭汶盛等
      應拆屋還地，將系爭土地返還予原告及全體共有人，嗣原
      告於本院民國108年9月23日言詞辯論期日先當庭更正原先
      訴之聲明請求被告拆除房屋門牌號碼是在新竹市公道五路
      三段處(詳本院卷一第122頁)，復經比對本院調閱房屋之
      稅籍資料後，原告於本院108年12月19日以民事陳報狀(一
      )具狀撤回對於被告鄭凱文、鄭汶煌、鄭文德、鄭襄韋、
      蔡鄭素真、鄭水木等人之訴訟，並追加陳玉雪、藍明、鄭
      戊樹、鄭羽宸、鄭汶雄、鄭汶華、鄭汶鎮、鄭世隆、陳祈
      丞為被告(詳本院卷一第227頁)，經被告鄭水木、蔡鄭素
      真之訴訟代理人於本院109年2月10日言詞辯論期日當庭表
      示同意原告撤回訴訟，至被告鄭凱文、鄭汶煌、鄭文德、
      鄭襄韋則表示不知要如何回答等語(詳本院卷一第253頁至
      第254頁)，揆之上開規定，應認自該期日起十日內未提出
      異議者，視為同意原告撤回訴訟。
  (二)又原告起訴時原聲明請求被告將各自占用系爭土地上之地
      上物拆除，並將土地返還原告及其他全體共有人，嗣於本
      院會同兩造及新竹市地政事務所人員到場履勘測量，並囑
      託新竹市地政事務所繪製複丈日期為109年3月24日之複丈
      成果圖(下稱附圖)後，原告於109年7月2日具狀更正前開
      訴之聲明為：「一、被告鄭汶盛應將坐落系爭土地如附圖
      標示編號A面積117.42平方公尺之地上物拆除，並將占用
      土地返還予原告及全體共有人。二、被告鄭瓊花應將坐落
      系爭土地如附圖標示編號B面積98.08平方公尺之地上物拆
      除，並將占用土地返還予原告及全體共有人。三、被告鄭
      戊樹、鄭羽宸、鄭汶雄、鄭汶華、鄭汶鎮、鄭汶盛、鄭志
      峰、鄭世隆、陳祈丞應將坐落系爭土地如附圖標示編號C
      面積245.75平方公尺之地上物拆除，並將占用土地返還予
      原告及全體共有人。四、被告鄭煜坤應將坐落系爭土地如
      附圖標示編號D面積134.65平方公尺、編號I面積110.13平
      方公尺之地上物拆除，並將占用土地返還予原告及全體共
      有人。五、被告藍明應將坐落系爭土地如附圖標示編號F
      面積84.37平方公尺之地上物拆除，並將占用土地返還予
      原告及全體共有人。六、被告陳玉雪應將坐落系爭土地如
      附圖標示編號G面積268.27平方公尺之地上物拆除，並將
      占用土地返還予原告及全體共有人。七、被告鄭瑞樟應將
      坐落系爭土地如附圖標示編號H面積96.25平方公尺之地上
      物拆除，並將占用土地返還予原告及全體共有人。八、被
      告鄭維火應將坐落系爭土地如附圖標示編號J面積86.82平
      方公尺之地上物拆除，並將占用土地返還予原告及全體共
      有人。九、被告鄭维木應將坐落系爭土地如附圖標示編號
      K面積47.99平方公尺之地上物拆除，並將占用土地返還予
      原告及全體共有人。十、被告鄭禎祥應將坐落系爭土地如
      附圖標示編號L面積198.73平方公尺之地上物拆除，並將
      占用土地返還予原告及全體共有人。十一、被告鄭進來應
      將坐落系爭土地如附圖標示編號M面積86.49平方公尺、編
      號N面積33點94平方公尺之地上物拆除，並將占用土地返
      還予原告及全體共有人。十二、被告鄭鈺蓁、鄭文傑將坐
      落系爭土地如附圖標示編號O面積70.22平方公尺之地上物
      拆除，並將占用土地返還予原告及全體共有人。」(詳本
      院卷二第238頁)，核原告所為，屬非變更訴訟標的之補充
      及更正事實上之陳述，及擴張或減縮應受判決事項之聲明
      ，揆諸前揭規定，應予准許。再者，原告嗣於本院109年7
      月27日言詞辯論期日當庭撤回上開聲明第八項、第九項(
      詳本院卷二第313頁)，復因與被告鄭煜坤達成和解，乃於
      109年12月3日以民事準備狀(四)撤回對於被告鄭煜坤提起
      之訴訟(詳本院卷三第72頁)，經被告鄭煜坤於前開書狀送
      達之日起十日內未提出異議，視為同意原告撤回對其之訴
      訟，另原告於本院109年12月7日言詞辯論撤回對於被告藍
      明之訴訟(詳本院卷三第47頁)，併此敘明。
  二、被告陳祈丞未於言詞辯論期日到場，核無民事訴訟法第38
      6條所列各款情形，爰准原告之聲請，由其一造辯論而為
      判決，合先敘明。
貳、實體方面：
一、原告主張：
　(一)原告係系爭坐落新竹市○○段000地號土地之共有人，被告
      未經共有人全體之同意，擅自占用系爭土地特定位置興建
      違章建築，或繼受前手房屋之事實上處分權，無權占有使
      用迄今，而因系爭土地之共有人眾多，且散居各地，多年
      來均未積極處理，被告等人長期無權占用，或自營生意，
      或出租他人使用，坐享其利，造成原告及其他土地共有人
      卻必須負擔稅賦，其不公平孰甚，雖迭請被告等人自行拆
      除違法使用之房屋，將土地返還予原告及全體共有人，惟
      均不獲置理，迫不得已，原告爰依民法第767條及第821 
      條之規定提起本件訴訟，請求被告拆除無權占用之房屋，
      並將土地返還予原告及全體共有人。
　(二)次按各共有人，除契約另有約定外，按其應有部分，對於
      共有物之全部，有使用收益之權（民法第818條）；共有
      物之管理，除契約另有約定外，應以共有人過半數及其應
      有部分合計過半數之同意行之。但其應有部分合計逾3分
      之2者，其人數不予計算（民法第820條第1項）；觀諸上
      開法文，民法第820條規定，係認共有人關於共有物之管
      理事項，除得經共有人全體同意以契約約定外，共有人亦
      得在未經全體共有人同意之狀況下，另經由共有人多數決
      之方式決議共有物之管理内容，至民法第818條規定部分
      ，則係認共有人就共有物之使用收益方式，若無共有人全
      體同意以契約約定，各共有人僅得各按其應有部分比例，
      對共有物之全部為使用、收益，共有人尚不得依多數決方
      式決議為之。是以，民法第820條第1項規定與第818條規
      定間規範效力應有所不同，其應適用上開規範之共有物事
      項應有所區分，民法第820條所稱「共有物之管理」，應
      係指民法第818條共有人關於共有物使用、收益以外之事
      項，即共有物之保存、改良、利用等行為而言，其中共有
      物之利用行為並應以滿足共有人共同需要為目的；而共有
      人間就共有物之全部劃定範圍，約定各自占用共有物之特
      定部分而為使用收益之契約，則為共有物之分管契約，屬
      民法第818條所稱「共有物之使用收益」，須共有人全體
      訂立始能成立。準此，共有人欲對共有物之特定部分為占
      有、收益而成立分管契約，即須徵得共有人全體之同意。
      承前所述，被告提出所謂之意向書，並非共有人之使用同
      意書，縱寬認具有決議之性質，惟渠等同意之應有部分比
      例亦未達到民法第820條人數及應有部分比例皆須過半之
      條件，況決議之範圍亦僅限於系爭土地之保存、改良、利
      用等行為，而不及於分管契約。
　(三)再者，依原告所調取之62年空照圖與108年空照圖比對顯
      示，系爭土地上早期與現今之地上物分佈狀況呈現出極大
      之變化，蓋依本院現場履勘時所拍攝建物照片可知，系爭
      土地之地上物大多為其後陸續增建或改建而來，又觀諸62
      年間之空照圖，更可佐證當時系爭土地上並無附圖所示編
      號A 、B 、G 、N 等建物存在，亦即皆係未經全體共有人
      同意，任意占用特定位置建屋使用，顯無占有之正當權源
      ，此亦不因部分建物之事實上處分權人例如鄭瓊花、鄭汶
      盛等人，事後取得系爭土地之應有部分，而轉化為有權占
      有。　　
　(四)並聲明：
　１、被告鄭汶盛應將坐落系爭土地如附圖標示編號A面積117.  
      42平方公尺之地上物拆除，並將占用土地返還予原告及  
      全體共有人。
  ２、被告鄭瓊花應將坐落系爭土地如附圖標示編號B面積98.0  
      8平方公尺之地上物拆除，並將占用土地返還予原告及全 
       體共有人。
  ３、被告鄭戊樹、鄭羽宸、鄭汶雄、鄭汶華、鄭汶鎮、鄭汶盛
      、鄭志峰、鄭世隆、陳祈丞應將坐落系爭土地如附圖標示
      編號C面積245.75公尺地上物拆除，並將占用土地返還予
      原告及全體共有人。
　４、被告陳玉雪應將坐落系爭土地如附圖標示編號G 面積268.2
      7平方公尺之地上物拆除，並將占用土地返還予原告及全
      體共有人。
　５、被告鄭瑞樟應將坐落系爭土地如附圖標示編號H 面積96.25
      平方公尺之地上物拆除，並將占用土地返還予原告及全體
      共有人。
  ６、被告鄭禎祥應將坐落系爭土地如附圖標示編號L面積198.  
      73平方公尺之地上物拆除，並將占用土地返還予原告及  
      全體共有人。
  ７、被告鄭進來應將坐落系爭土地如附圖標示編號M面積86.49
      平方公尺，編號N面積33.94平方公尺之地上物拆除，並  
      將占用土地返還予原告及全體共有人。
  ８、被告鄭鈺蓁、鄭文傑將坐落系爭土地如附圖標示編號O面積
      70.22平方公尺之地上物拆除，並將占用土地返還予原告
      及全體共有人。
  ９、原告願供擔保，請准予宣告假執行。
二、被告則以：
  (一)被告除陳祈丞未到庭，亦未提出書狀為任何陳述外，均  
      陳稱：
  １、兩造祖先在系爭土地上開墾居住迄今已超過百年，當初建
      造房屋應有默示客觀同意始會和平共處，否則建造時即會
      存有紛爭。又系爭土地上有一棟門牌號碼新竹市○道○路○
      段000巷00弄00號、39號之三合院老屋是鄭氏宗親之宗祠
      ，原告亦為鄭氏後代子孫，原告外祖母許鄭月娥先前亦居
      住在該三合院老屋旁附圖編號G位置處，並因向被告祖先
      借錢未清償本金及利息後搬離住處避不見面。嗣系爭土地
      上房屋老舊，被告進行翻新維護，且被告亦為系爭土地之
      共有人，被告所有房屋面積均未逾越被告所有系爭土地應
      有部分折算之土地面積，且取得部分共有人同意被告使用
      系爭土地，被告並非無權占有系爭土地。被告認共有人間
      應可商洽系爭土地未來管理及處分之方式，避免產生紛爭
      ，俾利土地之管理與利用。
  ２、再者，系爭土地以公共巷道劃分為東西二側，系爭土地西
      側有三合院(祠堂)，被告祖先鄭丹桂有五大房，其中一房
      早逝，四大房分居左右兩側分別為：
　　　⑴鄭火星(二叔公)，由鄭凱文繼承取得土地，其上房屋為
        鄭凱文之母被告陳玉雪所有門牌號碼新竹市○道○路○段0
        00巷00弄00號。
　　　⑵鄭萬生(三叔公)，由鄭文德及被告鄭瓊花繼承取得土地
        ，其上房屋為被告鄭瓊花居住使用門牌號碼新竹市○道○
        路○段000巷00弄00號。
　　　⑶鄭火順(四叔公)，由被告鄭志峰、鄭汶盛繼承取得土地
        ，其上房屋為被告鄭志峰目前居住使用門牌號碼新竹市
        ○道○路○段000巷00弄00號。　　
　　　⑷鄭火塗(五叔公)，由鄭郭汶、鄭文仁繼承取得土地。　
　　　即鄭火星、鄭萬生所有房屋係在三合院左邊區塊，鄭火順
　　　、鄭火塗、鄭維南係在三合院右邊區塊。
　　　另系爭土地東半部祖先鄭石虎有六大房，從鄭式國所住區
      塊開始，各房居排列大致以逆時針方向由南向北配置，分
      別為：
　　　⑴鄭阿保(大房)：
　　　　①鄭式國繼承後由被告鄭瑞樟繼承取得土地，被告鄭瑞
          樟目前在系爭土地上有門牌號碼新竹市○道○路○段000
          巷00弄00號房屋。
　　　　②鄭式禮繼承後由被告鄭鈺蓁、鄭文傑繼承取得土地，
          被告鄭鈺蓁、鄭文傑目前在系爭土地上有門牌號碼新
          竹市○道○路○段000巷00弄00號房屋。
　　　⑵鄭維生(二房)：由鄭根材繼承取得土地。　　
　　　⑶鄭維相(三房)：由被告鄭進來繼承取得土地，被告鄭進
        來目前在系爭土地上有門牌號碼新竹市○道○路○段000巷
        00弄00號房屋。　　
　　　⑷鄭維木(四房)。
　　　⑸鄭維火(五房)。
　　　⑹鄭維南(六房)：由鄭煜坤繼承土地，鄭煜坤目前在系爭
        土地上有門牌號碼新竹市○道○路○段000巷00弄00號房屋
        。　　　
　　鄭阿保三子鄭炳煌過繼鄭來發繼承取得系爭土地應有部分，
    再由被告鄭禎祥繼承取得系爭土地，被告鄭禎祥目前在系爭
    土地上有門牌號碼新竹市○道○路○段000巷00弄00號房屋。　
    　　　
  ３、被告鄭汶盛現使用系爭土地如附圖編號A所在位置之地上物
      ，當初係作為養豬、養鴨之處，因屋舍老舊，由被告鄭汶
      盛重新翻修。又被告鄭瓊花現使用系爭土地如附圖編號B
      所在位置之地上物，當初亦係作為穀倉放農具，及豬舍、
      化糞池所在之處，嗣由被告鄭瓊花重建房屋居住使用。另
      被告陳玉雪於62年間將系爭土地上原先空地之位置拉出作
      為屋簷，並修補原先在系爭土地上之房屋。
(二)被告陳祈丞未於言詞辯論期日到庭，亦未提出書狀作任何聲
    明或陳述。
三、本院之判斷：
(一)原告主張其等為系爭土地之共有人，而被告鄭汶盛在系爭土
    地有如附圖所示編號A面積117.42平方公尺之地上物，被告
    鄭瓊花有如附圖所示編號B面積98.08平方公尺之地上物，被
    告鄭戊樹、鄭羽宸、鄭汶雄、鄭汶華、鄭汶鎮、鄭汶盛、鄭
    志峰、鄭世隆、陳祈丞在系爭土地有如附圖所示編號C門牌
    號碼新竹市○道○路○段000巷00弄00號面積245.75公尺之地上
    物，被告陳玉雪在系爭土地有如附圖所示編號G門牌號碼新
    竹市○道○路○段000巷00弄00號面積268.27平方公尺之地上物
    ，被告鄭瑞樟在系爭土地上有如附圖所示編號H門牌號碼新
    竹市○道○路○段000巷00弄00號面積96.25平方公尺之地上物
    ，被告鄭禎祥在系爭土地上有如附圖所示編號L門牌號碼新
    竹市○道○路○段000巷00弄00號面積198.73平方公尺之地上物
    ，被告鄭進來在系爭土地上有如附圖所示編號M門牌號碼新
    竹市○道○路○段000巷00弄00號面積86.49平方公尺及編號N面
    積33.94平方公尺之地上物，被告鄭鈺蓁、鄭文傑在爭土地
    上有如附圖所示編號O門牌號碼新竹市○道○路○段000巷00弄0
    0號面積70.22平方公尺之地上物等情，有系爭土地登記謄本
    及上開房屋之稅籍證明書附卷可稽(詳本院卷一第15頁至第4
    9頁、第89頁至第117頁)，復經本院於109年3月24日會同兩
    造履勘現場，及囑託新竹市地政事務所派員會同測量屬實，
    有本院勘驗筆錄及新竹市地政事務所109年4月23日新地測字
    第1090003178號函檢附之土地複丈成果圖等附卷可稽(見本
    院卷一第340頁至360頁)，且有原告提出系爭土地上建物平
    面圖及照片附卷可佐(見本院卷二第25頁至第215頁)，復為
    兩造所不爭執，則被告所有之上開房屋確實有占用原告共有
    之系爭土地乙節，堪信屬實。
(二)按所有人對於無權占有或侵奪其所有物者，得請求返還之；
    對於妨害其所有權者，得請求除去之；各共有人對於第三人
    ，得就共有物之全部為本於所有權之請求；但回復共有物之
    請求，僅得為共有人全體之利益為之，民法第767條第1項前
    段及中段、第821條分別定有明文。又按以無權占有為原因
    ，請求返還所有物之訴，被告對原告就其物有所有權存在之
    事實無爭執，而僅以非無權占有為抗辯者，原告於被告無權
    占有之事實，無舉證責任，被告應就其取得占有係有正當權
    源之事實證明之，如不能證明，則應認原告之請求為有理由
    (最高法院92年度台上字第312號判決意旨可資參照)。本件
    被告就系爭房屋占用系爭土地之權源陳稱兩造祖先在系爭土
    地上開墾居住迄今已超過百年，當初建造房屋應有默示客觀
    同意始會和平共處，否則建造時即會存有紛爭等情，則為原
    告否認，經查：
  １、系爭土地於日據時代大正元年十月十九日登載之土地所有
      權人有被告先祖鄭石虎、鄭來發、鄭丹桂及原告祖先鄭溪
      等人，嗣鄭溪就系爭土地之持分移轉登記予鄭氏月娥，鄭
      氏月娥因婚姻姓氏變更為許鄭月娥等情，業據被告提出系
      爭土地登記簿記載為憑(詳本院卷一第281頁至第287頁)，
      而系爭土地於36年10月辦理系爭土地總登記時之所有權人
      為鄭萬福、鄭維生、許鄭月娥、鄭火星、鄭萬生、鄭火順
      、鄭光塗、鄭維南等人，上開土地所有權人住所均記載為
      「新竹縣新竹市溪埔子70號」處，嗣許鄭月娥就系爭土地
      應有部分1/7權利於69年12月26日由徐廣德因繼承登記取
      得，再由原告於77年1月18日因輾轉繼承登記取得，亦據
      本院依職權調閱系爭土地自總登記以來迄今完整土地所有
      權人姓名異動登記資料附卷可佐(詳本院卷一第169頁至第
      175頁)，足見被告辯稱原告前前手許鄭月娥於早年確與被
      告祖先同住在系爭土地上，要非無據。
　２、又原告前手徐廣德曾於73年度由原告擔任其訴訟代理人向
      本院對於被告父親或祖父鄭火星等人提出分割共有物訴訟
      ，經被告先人辯稱同意分割共有物，惟須參考土地上之建
      築物辦理分割，嗣該案因徐廣德未以反對分割之其他共有
      人全體為共同被告，經本院以73年度訴字第1612號案件判
      決駁回徐廣德之訴在案，亦據被告提出該案民事判決及鄭
      維生所提之答辯狀附卷可稽(詳本院卷一第307頁至第314
      頁)，足見系爭土地於73年間時確有部分被告所有之地上
      物存在其上。
  ３、再觀之兩造所提林務局農林航空測量所於62年11月26日及1
      08年10月10日拍攝系爭土地使用情形之空照圖(詳本院卷
      三第53頁至第67頁、第73頁至第79頁)，可知系爭土地上
      於62年間時有被告鄭戊樹、鄭羽宸、鄭汶雄、鄭汶華、鄭
      汶鎮、鄭汶盛、鄭志峰、鄭世隆、陳祈丞所共有如附圖所
      示編號C門牌號碼新竹市○道○路○段000巷00弄00號房屋，
      被告鄭瑞樟所有如附圖所示編號H門牌號碼新竹市○道○路○
      段000巷00弄00號房屋，被告鄭禎祥所有如附圖所示編號L
      門牌號碼新竹市○道○路○段000巷00弄00號房屋，被告鄭進
      來所有如附圖所示編號M門牌號碼新竹市○道○路○段000巷0
      0弄00號房屋，被告鄭鈺蓁、鄭文傑所有如附圖所示編號O
      門牌號碼新竹市○道○路○段000巷00弄00號房屋，至被告鄭
      汶盛在系爭土地上所有如附圖所示編號A面積117.42平方
      公尺之地上物，被告鄭瓊花所有如附圖所示編號B面積98.
      08平方公尺之地上物，被告陳玉雪所有如附圖所示編號G
      門牌號碼新竹市○道○路○段000巷00弄00號面積268.27平方
      公尺之地上物，及被告鄭進來所有如附圖所示編號N面積3
      3.94平方公尺之地上物於當時並未能看見，此參被告鄭汶
      盛於本院109年7月27日言詞辯論期日陳稱：「(問：你何
      時改建A部分的房屋？)答：因為之前是豬寮，後來因為久
      了，豬寮塌陷，我們把鐵皮掀開，並改建，大約是20幾年
      前改建，約民國82年或83年。」等語，且被告鄭瓊花亦於
      本院109年7月27日言詞辯論陳稱：「(問：你何時改建B部
      分的房屋？)答：原先是穀倉及豬舍，後來豬寮與穀倉倒
      了，就改建，時間跟鄭汶盛差不多。」等語(詳本院卷二
      第315頁)，另被告鄭進來則於本院109年2月10日言詞辯論
      期日陳稱：「我多餘的車棚是蓋給宗親乘涼用的，那是屬
      於宗親共同持有的，如果法官判決拆除我也願意拆除，只
      是大家覺得拆掉很可惜。」等語(詳本院卷一第255頁)，
      佐以被告陳稱原告外祖母許鄭月娥先前係居住在該三合院
      老屋旁附圖編號G位置處乙節(詳本院卷二第342頁)，現該
      處則為被告陳玉雪所有如附圖所示編號G門牌號碼新竹市○
      道○路○段000巷00弄00號面積268.27平方公尺之地上物坐
      落，以此廣闊面積之建物應無不能於62年間之航空測量圖
      中顯示存在跡象。況被告陳玉雪子女鄭凱倫、鄭凱文擁有
      系爭土地應有部分各5/560，加計其陳稱取得鄭襄韋、鄭
      汶煌及鄭汶宗等共有人使用系爭土地應有部分各5/280換
      算之面積為213.47平方公尺【計算式：(5/560x2+5/280x3
      )x3049.5=213.47】，足見被告陳玉雪所有上開房屋占用
      系爭土地面積顯逾越其子女擁有系爭土地應有部分折算面
      積比例非微，被告陳玉雪復未能舉證證明興建如附圖標示
      編號G門牌號碼新竹市○道○路○段000巷00弄00號面積268.2
      7平方公尺之地上物時曾取得系爭土地全體共有人之同意
      ，即難認被告陳玉雪所有上開地上物有合法占用系爭土地
      之權源。
(三)按共有物，除契約另有訂定外，由共有人共同管理之；物權
    在民法物權編施行前發生者，除本施行法有特別規定外，不
    適用民法物權編之規定；其在修正施行前發生者，除本施行
    法有特別規定外，亦不適用修正施行後之規定，98年7月23
    日修正施行前之民法第820條第1項及民法物權編施行法第1
    條分別定有明文。又共有人對共有物之特定部分占用收益，
    須徵得其他共有人全體同意。共有人間就共有物之全部劃定
    範圍，各自占用共有物之特定部分而為管理者，為共有物之
    分管契約；共有物分管之約定，不以訂立書面為必要，倘共
    有人間實際上劃定使用範圍，對各自占有管領之部分，互相
    容忍，對於他共有人使用、收益各自占有之土地，未予干涉
    ，已歷有年所，即非不得認有默示分管契約之存在。再所謂
    默示同意，除表意人之舉動或其他情事，足以間接推知其有
    承諾之效果意思者外，倘單純之沈默，依交易上之慣例或特
    定人間之特別情事，在一般社會之通念，可認為有一定之意
    思表示者，亦非不得謂為默示之意思表示。另共有人於與其
    他共有人訂立共有物分割或分管之特約後，縱將其應有部分
    讓與第三人，其分割或分管契約，對於受讓人仍繼續存在(
    最高法院100年度台上字第1776號、100年度台上字第2103號
    判決及48年台上字第1065號判例意旨可參)。經查，原告之
    外祖母許鄭月娥於台灣光復以前即與被告之祖先同時居住在
    系爭土地上，自應推認上開房屋之起造人於其時業已獲系爭
    土地全體共有人同意占用系爭土地之特定部分而為使用管理
    ，如被告有就此受讓取得房屋所有權之事實，自屬依分管契
    約所為之有權占有。故本院認被告鄭戊樹、鄭羽宸、鄭汶雄
    、鄭汶華、鄭汶鎮、鄭汶盛、鄭志峰、鄭世隆、陳祈丞所共
    有如附圖所示編號C門牌號碼新竹市○道○路○段000巷00弄00
    號房屋，被告鄭瑞樟所有如附圖所示編號H門牌號碼新竹市○
    道○路○段000巷00弄00號房屋，被告鄭禎祥所有如附圖所示
    編號L門牌號碼新竹市○道○路○段000巷00弄00號房屋，被告
    鄭進來所有如附圖所示編號M門牌號碼新竹市○道○路○段000
    巷00弄00號房屋，被告鄭鈺蓁、鄭文傑所有如附圖所示編號
    O門牌號碼新竹市○道○路○段000巷00弄00號房屋均在兩造祖
    先就系爭土地達成由房屋占用特定位置之分管約定範圍，應
    屬有權占有，故原告請求被告鄭戊樹等應拆除上開房屋，難
    認有據。
(四)再按共有物之管理，除契約另有約定外，應以共有人過半數
    及其應有部分合計過半數之同意行之；但其應有部分合計逾
    3分之2者，其人數不予計算；依前項規定之管理顯失公平者
    ，不同意之共有人得聲請法院以裁定變更之，亦為98年7月2
    3日修正施行之民法第820條第1項、第2項明定。稽其立法理
    由為：「為促使共有物有效利用，立法例上就共有物之管
    理，已傾向依多數決為之(如瑞士民法第647條之1、第647條
    之2、日本民法第252條、義大利民法第1105條、第1106條、
    第1108條、奧國民法第833條、德國民法第745條)，爰仿多
    數立法例，修正第1項。共有人依第1項規定就共有物所定
    之管理，對少數不同意之共有人顯失公平時，不同意之共有
    人得聲請法院以裁定變更該管理，俾免多數決之濫用，並保
    障全體共有人之權益，爰增訂第2項。又依第1項規定之管理
    ，係指多數決或應有部分超過3分之2所定之管理。」。經查
    ，被告鄭汶盛在系爭土地上所有如附圖所示編號A面積117.4
    2平方公尺之地上物，被告鄭瓊花所有如附圖所示編號B面積
    98.08平方公尺之地上物，被告陳玉雪所有如附圖所示編號G
    門牌號碼新竹市○道○路○段000巷00弄00號面積268.27平方公
    尺之地上物，及被告鄭進來所有如附圖所示編號N面積33.94
    平方公尺之地上物均係在62年間以後所興建，顯非在兩造祖
    先原先達成房屋占用系爭土地特定位置之分管約定範圍內，
    則此部分土地之管理，自應適用修法前民法第820條第1項規
    定：「共有物，除契約另有訂定外，由共有人共同管理之。
    」或上開現行民法第820條第1項規定，而被告鄭汶盛、鄭瓊
    花、陳玉雪及鄭進來既未能舉證證明其等興建上開房屋及車
    棚時有取得共有人全體同意或提出每位共有人使用系爭土地
    之具體方案，已依現行民法第820條第1項規定取得多數共有
    人之同意，則為兼顧各共有人向來使用系爭土地之方式、權
    益，及公平原則，應認被告鄭汶盛、鄭瓊花、陳玉雪及鄭進
    來既未能舉證證明其等興建上開房屋或車棚時有取得共有人
    全體或多數同意，故原告主張被告鄭汶盛、鄭瓊花、陳玉雪
    及鄭進來應拆除無權占用系爭土地之上開房屋或車棚，並將
    土地返還予原告及其他共有人，即屬有據。
四、綜上所述，原告基於所有權之法律關係，請求被告鄭汶盛應
    將坐落系爭土地如附圖所示編號A面積117.42平方公尺之地
    上物拆除，並將占用土地返還予原告及全體共有人，被告鄭
    瓊花應將坐落系爭土地如附圖所示編號B面積98.08平方公尺
    之地上物拆除，並將占用土地返還予原告及全體共有人，被
    告陳玉雪應將坐落系爭土地如附圖所示編號G 面積268.27平
    方公尺之地上物拆除，並將占用土地返還予原告及全體共有
    人，被告鄭進來應將坐落系爭土地如附圖所示編號N面積33.
    94平方公尺之地上物拆除，並將占用土地返還予原告及全體
    共有人，為有理由，應予准許，逾此範圍之請求，則屬無據
    ，應予駁回。
五、本件事證已臻明確，兩造其餘攻擊防禦方法及未經援用之證
    據，經本院審酌後，核與判決結果不生影響，爰不另一一論
    述，併此敘明。
六、原告陳明願供擔保請准宣告假執行，經核原告勝訴部分，於
    法尚無不合，爰酌定相當之擔保金額准許之；至原告敗訴部
    分，其假執行之聲請亦失所附麗，應併予駁回。
七、據上論結，本件原告之訴為一部有理由，一部無理由，依民
    事訴訟法第385條第1項前段、第79條、第85條第1 項前段、
    第390條第2項，判決如主文。 　　
中　　華　　民　　國　　109 　年　　12　　月　　31　　日
                  民事第二庭法　　　官　王佳惠
以上正本係照原本作成。
如對本判決上訴，須於判決送達後20日內向本院提出上訴狀。如
委任律師提起上訴者，應一併繳納上訴審裁判費。
中　　華　　民　　國　　109 　年　　12　　月　　31　　日
                            書  記  官　黃伊婕